【裁判字號】    95,上訴,393
【裁判日期】    950726
【裁判案由】    偽造有價證券等
【裁判全文】
臺灣高等法院刑事判決                 95年度上訴字第393號
上  訴  人  臺灣臺北地方法院檢察署檢察官
上  訴  人
即  被  告  丁○○
選任辯護人  王世豪  律師
            張立業  律師
被      告  丙○○
                      4樓
上列上訴人因被告偽造有價證券等案件，不服臺灣台北地方法院
92年度訴字第2004號，中華民國94年12月30日第一審判決（起訴
案號：臺灣台北地方法院檢察署92年度偵字第1524號），提起上
訴，本院判決如下：
    主    文
原判決關於丁○○偽造印章、偽造有價證券暨定應執行刑部分均
撤銷。
丁○○共同連續意圖供行使之用，而偽造有價證券，處有期徒刑
年月，如附表一、二所示之物均沒收。
其餘上訴駁回。
    事    實
一、丁○○係國翔徵信事業有限公司（以下簡稱「國翔公司」）
    負責人，與公司內職員基於偽造印章及有價證券之概括犯意
    聯絡，於民國（下同）88年底至89年7月間止，連續偽造如
    附表一所示寶成國際有限公司（下稱寶成公司）之印章（俗
    稱大章）1枚、揚立有限公司（下稱揚立公司）及其負責人
    魏慧明、崇企業股份有限公司（起訴書誤載為崇旦企業股
    份有限公司，下稱崇公司）及其負責人黃永交、新築空間
    開發股份有限公司（起訴書誤載為新築空間開發有限公司，
    下稱新築公司）及其負責人牛尾敬二、惠穎興業有限公司（
    起訴書誤載為惠敏興業有限公司，下稱惠穎公司）及其負責
    人歐陽碩、可成科技股份有限公司（起訴書誤載為可成科技
    有限公司，下稱可成公司）及其負責人洪水村等公司大小章
    各1枚後，並以前開偽造之印章分別用印揚立公司之印文2
    枚及其負責人魏慧明之印文3枚、崇公司及其負責人黃
    永交之印文各3枚、新築公司及其負責人牛尾敬二印文各3
    枚、惠穎公司之印文3枚及其負責人歐陽碩之印文4枚、
    可成公司及其負責人洪水村之印文各3枚於如附表二所示之
    本票上，並於發票人欄偽簽揚立公司及其負責人魏慧明之
    署押各1枚、崇公司及其負責人黃永交之署押各1 枚、
    惠穎公司及其負責人歐陽碩之署押各1枚、可成公司及
    其負責人洪水村之署押各1枚，而偽造完成揚立公司簽發
    面額為新臺幣（下同）85萬元、崇公司簽發面額為226
    萬元（起訴書誤載為260萬元）、新築公司簽發面額為175
    萬元、惠穎公司簽發面額為135萬元及可成公司簽發面
    額為160萬元之本票各1紙，嗣以前開偽造之本票為假債權，
    以利害關係人名義分別向經濟部商業司、臺灣省政府建設廳
    、臺北市政府建設局申請前開公司變更事項登記卡或股東名
    冊等資料供其客戶使用，足以生損害於前開公司及負責人。
二、案經法務部調查局臺北市調查處移送臺灣臺北地方法院檢察
    署檢察官偵查起訴。
    理    由
甲、被告丁○○有罪部分
一、上揭國翔公司為服務客戶向相關機關調取資料，乃由公司職
    員偽刻上開公司之大小章及偽造本票，用來充作債權憑證申
    請該等公司工商登記及股東名冊之用等情，業據被告丁○○
    於本院審理中坦承不諱，並有寶成、新築公司之大印；揚立
    、崇公司之大小印（扣押物編號17）；揚立、崇、惠穎
    、可成公司之本票4紙（扣押物編號14）、收費標準表（扣
    押物編號12）等扣案，及經濟部93年2月9日經授中字第0933
    3548120號函及其附件之申請抄錄揚立、崇公司之申請書
    、利害關係證明文件（見原審卷(一)第59頁至第65頁）、經濟
    部93年2月10日經商字第09302017990號函及其附件之申請抄
    錄可成公司之申請書、利害關係證明文件（見原審卷(一)第67
    頁至第69頁）、臺北市政府93年2月9日府建商字第09300956
    200號函及其附件之申請抄錄惠穎、新築公司登記資料之利
    害關係證明文件並傳真申請書（見原審卷(一)第71頁至第77頁
    ）在卷可稽。而依上開揚立、崇、新築、惠穎、可成公司
    抄錄申請書所載可知，揚立公司之抄錄申請係於89年7月4日
    為之，與扣案編號15現金帳冊第78頁89年7月4日支出印章加
    規費的記載相符；崇公司之抄錄申請係於89年8月22日為
    之，與扣案編號15現金帳冊第85頁89年8月22日支出省府規
    費加印章之記載相符；新築公司抄錄申請係於89年7月25日
    為之，與扣案編號15現金帳冊第80頁89年7月25日支出市府
    、規費之記載相符；惠穎、可成公司之抄錄申請均係於89年
    8 月28日，與扣案編號15的現金帳冊第85頁89年8月28日支
    出規費加印章2份記載相符，可見國翔公司確有偽刻上開公
    司之大小章及偽造本票向各該主管機關申請該等公司工商登
    記及股東名冊，堪予認定。
二、被告丁○○雖矢口否認有何偽造印章及偽造有價證券犯行，
    辯稱：伊僅係用來申請公司工商登記及股東名冊之用，純係
    為服務客戶調取資料之用，並未做其他用途云云；被告丁○○之辯護人則辯以：依最高法院82年度台上字第6384號判決
    「因偽造有價證券罪，係侵害社會法益之罪，為使具有社會
    公共信用性格之票據類有價證券持有人，得獲應有之保障，
    以維交易安全及社會公共信用」之旨可知，刑法第201條之
    立法意旨是在保障經濟流通性，縱客觀上被告丁○○該當行
    使偽造有價證券之要件，惟主觀上被告丁○○究非持偽造之
    本票意圖去換取對價，而流通於社會，並無侵害經濟流通之
    公共信用，自不該當意圖供行使之用而偽造有價證券罪之主
    觀要件等語。惟查：
(一)按共同正犯間，非僅就其自己實施之行為負其責任，並在犯
    意聯絡之範圍內，對於其他共同正犯所實施之行為，亦應共
    同負責 (最高法院32年上字第1905號判例意旨參照)。查本
    件被告丁○○係國翔公司之負責人，業據其供承在卷，則國
    翔公司內之職員係承被告之命執行公司業務，被告丁○○亦
    不諱言國翔公司為服務客戶而由公司職員偽刻上開公司之大
    小章及偽造本票，用來充作債權憑證申請該等公司工商登記
    及股東名冊之用等情，可見被告丁○○對於上開偽刻印章及
    偽造本票之事應屬知情且為國翔公司業務內容之一部分，被
    告丁○○應與上開偽刻印章及偽造本票之國翔公司職員間具
    有共同犯意之聯絡。被告丁○○辯稱：扣案本票不是我寫的
    ，印章也不是我刻的，公司登記資料也不是我去申請的，否
    認犯罪云云，自屬卸責之詞，洵不可採。
(二)次按刑法第201條第1項之偽造有價證券罪，所保護者乃個人
    票據之信用及社會交易之安全，兼有保護個人法益及社會法
    益，非僅在保護社會法益；而該條項之構成要件為意圖供
    行使之用而偽造有價證券，非以社會交易安全實際已生損
    害為必要；至實際有無行使，應屬同條第2項之構成要件；
    而同條第2項所謂之行使，其方法則無限制，只要將該偽造
    有價證券於通常狀態加以使用之行為均屬之，而他人是否因
    行為人行使偽造有價證券而交付財物，乃屬是否另構成詐欺
    取財罪之問題，係屬行使之方法之一，並不影響行使偽造有
    價證券罪之成立 (最高法院25年上字第1814號、31年上字第
    40 9號判例意旨參照)。查本件被告丁○○明知無制作權而
    偽造前開本票，雖其未以取得對價為目的，惟其已實際行使
    該偽造票據致他人陷於錯誤，而達其抄錄公司登記事項目的
    ，當然已生損害於被偽造之名義人，並有流通於外之可能性
    ，使社會交易安全有產生危害之虞，自該當於刑法第201條
    第1項意圖供行使之用而偽造有價證券罪，縱被告丁○○未
    交付該本票以使他人交付財物，亦不影響行使偽造有價證券
    罪或意圖供行使之用而偽造有價證券罪之成立。是被告丁○○之辯護人上開置辯，尚不足採。
(三)至本案雖僅扣得寶成公司印章1枚，而據經濟部94年12月16
    日經授中字第09433943970號回函略以：因抄錄檔案只保存2
    年之期限，故寶成公司於89年間之檔案，並無抄錄資料等語
    ，固無從確認被告丁○○是否有以偽造寶成公司之大印用於
    偽造本票而持以申請公司登記資料，惟參諸國翔公司慣行之
    犯罪手法皆係自行刻被害公司印章及偽造商業本票，製造假
    債權名義，再利用前開偽造之印章及本票填具申請書，向經
    濟部商業司申請前開公司之工商登記資料暨股東名冊以觀，
    應認扣案偽造之寶成公司大印亦係為供申請寶成公司登記資
    料之用，而非供其他用途，亦堪認定。
(四)另辯護人請求送鑑定扣案本票上的筆跡是否出於被告丁○○
    所書寫乙節（見原審卷(二)第165頁反面），惟查，被告丁○○已自承上開本票係業務上關係出於國翔公司職員所偽造 (
    見本院卷第87頁反面、88頁正面)，自非出於被告丁○○本
    人所偽造，且被告亦不能指認究係何職員所偽造，而該職員
    之偽造本票與其無涉，是鑑定本票上筆跡究否出於被告丁○○之書寫，即無實益，是辯護人此部分之聲請核無必要，併
    此敘明。
(五)綜上所述，被告丁○○所辯，無非事後卸責之詞。本件之事
    證明確，被告丁○○之犯行堪以認定。
三、核被告丁○○所為，係犯刑法第201條第1項偽造有價證券罪
    。其所為偽造印章、署押之行為，為其偽造有價證券之部分
    行為；其行使有價證券之低度行為，復為偽造有價證券之高
    度行為所吸收，均不另論罪。又被告丁○○與公司內職員不
    詳姓名之成年男子間具有犯意聯絡及行為分擔，為共同正犯
    。且被告行為後，刑法第56條連續犯之規定，業於94年1月7
    日修正公布刪除，定於95年7月1日施行，則被告之犯行，因
    行為後新法業已刪除連續犯之規定，此刪除雖非犯罪構成要
    件之變更，但顯已影響行為人刑罰之法律效果，自屬法律有
    變更，依新法第2條第1項規定，比較新、舊法結果，仍應適
    用較有利於被告之行為時法律即舊法論以連續犯（最高法院
    95年第8次刑事庭會議決議參照）。被告丁○○先後多次偽
    造有價證券之行為，時間緊密，犯意概括，所犯構成要件相
    同，為連續犯，依修正前刑法第56條規定，以連續偽造有價
    證券一罪論，並加重其刑。另被告丁○○偽造惠穎、可成公
    司之印章部分，雖未經起訴，惟被告丁○○此部分之犯行，
    亦該當偽造印章罪之構成要件，且與原先檢察官對其起訴所
    涉犯偽造惠穎、可成公司本票之犯行，有吸收犯之實質上一
    罪關係；另被告丁○○偽造新築公司之本票部分，雖亦未經
    起訴，然如前所述，就被告丁○○此部分之犯行，亦該當偽
    造有價證券罪之構成要件，且與原先檢察官對其起訴所涉犯
    偽造揚立、崇、惠穎、可成公司本票之犯行，有裁判上一
    罪之連續犯關係，依刑事訴訟法第267條「檢察官就犯罪事
    實一部起訴者，其效力及於全部」規定，自為本案起訴效力
    所及，本院自得均併予審理。
四、原審就此部分予以被告丁○○論罪科刑，固非無見，惟查：
    被告偽造之寶成公司大印係供偽造本票而持以申請公司登記
    資料之用，已如前述，自已包括於上開連續偽造有價券之犯
    行內，原審另論以偽造印章罪，即有未合。被告丁○○上訴
    意旨仍執陳詞否認犯罪，雖無理由，惟原判決此部分既有可
    議之處，應由本院將原判決該部分撤銷改判。至原審法院雖
    未及比較新舊法適用，逕適用舊法之規定，然經比較適用之
    結果，原審判決適用之法律並無不當，自難以其未為比較新
    舊法作為撤銷之理由，併此敘明。爰審酌被告丁○○僅為擴
    展國翔公司之業務，即擅自偽造他人之印章、本票，並用於
    謀取私利，侵害他人之權利並危害社會交易安全，所生危害
    實屬不輕，並於本院審理時未能坦承犯行，尚難見其已有所
    悔悟，惟其尚未將偽造之本票流通於市面，以致造成更大之
    危害，就此而言，足認其良心未泯等一切情狀，判處如主文
    第2項所示之刑。另辯護人對本件被告丁○○科刑範圍表示
    意見時稱：因被告丁○○的不法內涵及法益侵害並非嚴重，
    而且被告丁○○目前身體狀況亦不佳，請依刑法第59條酌減
    其刑，並給予緩刑宣告等語。惟按刑法第59條規定：「犯罪
    之情狀可憫恕者，得酌量減輕其刑。」，而所謂「犯罪之情
    狀可憫恕者」，必於犯罪之情狀，在客觀上足以引起一般之
    同情，認為即予宣告法定低度刑期，猶嫌過重者，始有其適
    用（最高法院69年台上字第4584號判例參照）。本件被告丁○○僅為擴展國翔公司業務，即擅自偽造他人之印章、本票
    ，並用於謀取私利，侵害他人之權利並危害社會交易安全，
    所生危害實屬不輕，實無足資憫恕之情狀可言，是本院無從
    依刑法第59條之規定予以酌減其刑，亦無從於酌減其刑後另
    予以緩刑之宣告，附此敘明。
五、如附表一、二所示被告丁○○偽造之印章共11枚，業經扣案
    或雖未扣案然因無證據證明已滅失，均應依刑法第219條規
    定沒收之。如附表三所示被告丁○○偽造之本票5紙，業經
    扣案或雖未扣案然因無證據證明已滅失，均應依刑法第205
    條規定宣告沒收，而上開本票上所偽造之印文、署押（揚
    立公司之印文2枚及其負責人魏慧明之印文3枚、崇公司
    及其負責人黃永交之印文各3枚、新築公司及其負責人牛
    尾敬二之印文各3枚、惠穎公司之印文三枚及其負責人歐
    陽碩之印文4枚、可成公司及其負責人洪水村之印文各3枚
    ；揚立公司及其負責人魏慧明之署押各1枚、崇公司
    及其負責人黃永交之署押各1枚、惠穎公司及其負責人歐
    陽碩之署押各1枚、可成公司及其負責人洪水村之署押各1
    枚），因本票本體已宣告沒收，本院爰不再另為沒收之諭知
    。
六、附帶說明者，修正刑法自95年7月1日起施行，在此之前，刑
    法分則各編有關罰金刑之貨幣單位係銀元；且依刑法分則編
    應處罰金者，應適用罰金罰鍰提高標準條例第1條、第4條之
    規定。亦即應按各該具體條文制定或修正之時間先後，定其
    提高之倍數。惟被告行為後，刑法施行法增訂第1之1條，於
    95年6月14日經總統公布施行；該條規定：「中華民國94年
    1月7日刑法修正施行後，刑法分則編所定罰金之貨幣單位為
    新臺幣。94年1月7日刑法修正時，刑法分則編未修正之條文
    定有罰金者，自94年1月7日刑法修正施行後，就其所定數額
    提高為30倍。但72年6月26日至94年1月7日新增或修正之條
    文，就其所定數額提高為3倍」。亦即自95年7月1日起，刑
    法分則編所定罰金之貨幣單位，由原來之銀元改為新臺幣；
    且94年1月7日刑法修正時，刑法分則編未修正之條文定有罰
    金者，自95年7月1日起，有關罰金之數額提高為30倍。本件
    被告係犯刑法第201條第1項之罪，該罪法定刑有罰金刑之處
    罰，且自24年7月1日施行後即未再修正，依增訂刑法施行法
    第1之1條之規定，其罰金以新台幣為單位，數額應提高30倍
    。此與修正前之罰金以銀元為單位，適用罰金罰鍰提高標準
    條例之結果應提高10倍者，對被告而言，並無不利（新台幣
    與銀元之比例為1：3，換算結果，亦為30倍）。依修正後刑
    法第2條第1項前段之規定，自應適用修正前之規定。
七、公訴意旨另以：被告丁○○又基於偽造印章之犯意，於88年
    底至89年7月間止某日，偽造傳頻科技股份有限公司（下稱
    傳頻公司）印章（俗稱大章）1枚，足生損害於傳頻公司等
    語，因認被告丁○○另犯刑法第217條偽造印章罪嫌。本件
    公訴人認被告丁○○涉有前開犯行，無非以扣案之國翔公司
    非正式委託書編號第5269號（扣押物編號2）、分類帳冊89
    年7月21日營業收入（扣押物編號19）、偽造之印章（扣押
    物編號17）及傳頻公司股東名冊（扣押物編號17）等資為論
    據。經查，扣案偽造之印章為「船頻科技股份有限公司」（
    扣押物編號17），而非「傳頻科技股份有限公司」，且經原
    審查詢結果，國內並無此一「船頻科技股份有限公司」，此
    有公司登記基本資料查詢一紙在卷可稽，又依原審卷附經濟
    部94年12月16日經授中字第09433943970號回函略以：因抄
    錄檔案只保存2年之期限，故傳頻公司於89年間之檔案，並
    無抄錄資料等語，是依經濟部之回函，並無從認定被告丁○○有以偽造「傳頻」公司之大印以用於偽造本票後而持以申
    請公司登記資料；至國翔公司非正式委託書編號第5269號（
    扣押物編號2）、分類帳冊89年7月21日營業收入（扣押物編
    號19），僅可證明國翔公司之客戶鴻洋公司劉小姐有於89年
    6月9日委託國翔公司調查傳頻公司，結案日期為89年6月15
    日，並於89年7月21日付款入帳等情，雖委託書背面並註明
    「請刻橡皮章，傳頻科技股分有限公司」，然如上所述，遍
    查全卷卷證，均無該「傳頻科技股分有限公司」之印章，自
    難認定被告丁○○當時所偽造者除扣案「船頻科技股分有限
    公司」之大印外，尚有另偽造「傳頻科技股分有限公司」之
    大印。另扣案雖尚有傳頻公司股東名冊（扣押物編號17），
    然依前開經濟部之回函，無從認定被告丁○○有偽造「傳頻
    科技股份有限公司」之大印而以之偽造本票後據以申請抄錄
    傳頻公司股東名冊。綜上所述，被告丁○○雖偽造「船頻科
    技股份有限公司」之印章，因實際上並無此公司，故不致生
    損害於他人，又無證據證明被告丁○○有偽造「傳頻科技股
    份有限公司」之印章，故被告丁○○此部分所為，自不該當
    刑法第217條偽造印章罪，公訴意旨認被告丁○○此部分構
    成偽造印章罪嫌，尚有未洽，本院原應無罪之諭知，惟公訴
    意旨認被告丁○○此部分犯行與前揭被告丁○○偽造印章部
    分，有裁判上一罪之連續犯關係，本院爰不另為無罪之諭知
    。
乙、被告丁○○、丙○○無罪部分
一、公訴意旨略以：被告丁○○與丙○○基於犯意之聯絡，於89
    年7月間接受客戶委託辦理外遇調查業務時，先透過何公明
    （另由國防部高等軍事法判決確定）查詢中華電信股份有限
    公司市內電話門號（02）00000000號、遠傳電信股份有限公
    司行動電話號碼0000000000號通聯紀錄及使用人，得知該行
    動電話及市內電話之使用人分別為甲○○、乙○○夫妻及設
    籍地址為臺北市○○區○○路4段345巷4弄26號7樓後，未經
    甲○○及乙○○夫妻同意，即推由曾裕基前往甲○○夫妻所
    居住之臺北市○○區○○路4段345巷4弄26號7樓公寓，在2
    樓消防箱內之電話配線箱，拉線裝置錄音機，對甲○○及乙○○夫妻使用中之市內電話（02）00000000號進行電話之通
    話錄音等語，因認被告丁○○、丙○○均涉犯刑法第315條
    之1第2款無故以錄音竊錄他人非公開之談話罪、刑法第315
    條之2第3項明知為無故以錄音竊錄他人非公開談話之內容而
    販賣罪、通訊保障及監察法第24條第3項、第1項之意圖營利
    違法監察他人通訊罪、電信法第56條之1、第6條以盜錄之方
    法侵犯他人通訊秘密等罪嫌。
二、按犯罪事實應依證據認定之，無證據不得認定犯罪事實；又
    不能證明被告犯罪者，應諭知無罪之判決，刑事訴訟法第15
    4條第2項、第301條第1項分別定有明文。又事實之認定，應
    憑證據，如未能發現相當證據，或證據不足以證明，自不能
    以推測或擬制之方法，為裁判基礎（最高法院40年台上字第
    86號判例參照）；且認定犯罪事實所憑之證據，雖不以直接
    證據為限，間接證據亦包括在內，然而無論直接證據或間接
    證據，其為訴訟上之證明，須於通常一般之人均不致有所懷
    疑，而得確信其為真實之程度者，始得據為有罪之認定，倘
    其證明尚未達到此一程度，而有合理之懷疑存在而無從使事
    實審法院得有罪之確信時，即應由法院為諭知被告無罪之判
    決（最高法院76年台上字第4986號判例參照）。
三、本件公訴人認被告丁○○與丙○○涉有前開犯行，無非以被
    告丁○○於調查局及偵查時之自白、告訴人即證人乙○○之
    證述、證人何公明之證述、國防部高等軍事法院90年度法仁
    審字第018號判決、扣案之線盒、錄音機（含錄音帶）、帳
    冊及分類帳冊等資為論據。訊據被告丁○○、丙○○均堅詞
    否認有前開犯行，被告丁○○辯稱：伊於89年7月間接受邵
    大成委託調查遠傳電信股份有限公司行動電話號碼00000000
    00號及中華電信股份有限公司市內電話門號（02）00000000
    號之通聯紀錄及登記使用人，得知該行動電話及市內電話之
    使用人分別為乙○○、甲○○夫妻，均設籍在臺北市○○區
    ○○路4段345巷4弄26號7樓，僅如此而已，除此之外，邵大
    成並無委託其他調查，所以，伊根本未到該公寓2 樓之消防
    箱內電話配線箱拉線裝置錄音機，而對乙○○夫妻使用之電
    話號碼（02）00000000號市內電話進行錄音。實際上當時伊
    確實有受其他客戶委託竊聽一處位於臺北市○○路○段300巷
    35弄7號之電話，所以起獲錄音機之地點應該是在臺北市○○路○段300巷35弄7號2樓之消防箱，而不是仁愛路4段345巷
    4弄26號2樓之消防箱，調查員應該是弄錯地址等語；被告丙○○則以：伊根本從未受丁○○之託去裝過任何竊聽錄音機
    等語置辯。
四、被告丁○○於調查局訊問及偵查中固不諱言未經乙○○及甲○○夫妻同意，即推由曾裕基前往乙○○夫妻所居住之臺北
    市○○區○○路4段345巷4弄26號7樓公寓，在2樓之消防箱
    內之電話配線箱，拉線裝置錄音機，對甲○○及乙○○夫妻
    使用中之市內電話（02）00000000號進行電話之通話錄音等
    情，惟於原審及本院審理時則堅詞否認上情，並以前詞置辯
    。經查：
(一)證人即當時之國翔徵信社員工林暉臆於原審審理時證述：我
    記得有一天陳秀銘等人跑進來國翔徵信社，跟我說他已經把
    老闆、老闆娘安置好了，接著就稱呼我綽號「小林」，要我
    帶他們去拆錄音機，因為陳秀銘直接叫我的綽號，又說已經
    將老闆安置好，所以我以為是老闆的朋友，我就帶他們去拆
    錄音機。當時我與李培誠一起帶陳秀銘及他的另外一個同事
    到仁愛路4段去拆錄音機，詳細的地址我不記得了。而國翔
    徵信社是在臺北市○○○路○段靠近建國北路口附近，當天
    由我開車從國翔徵信社出發，自忠孝東路西往東方向行駛，
    到了延吉街右轉，再過了仁愛路後，到達國泰醫院後面的1
    棟公寓2樓消防箱拆錄音機，全程他們有用Ｖ８拍攝拆錄音
    機的過程。錄音機拆下時裡面有錄音帶，我都交給他們帶走
    等語（見原審卷(二)第206反面頁至第209頁反面）；又證人即
    當時之國翔公司員工李培誠亦於原審審理時證述：89年8月
    29日我有跟林暉臆陪同調查員到仁愛路4段300巷的某間公寓
    去拆錄音機，詳細地址我記不得了，我在車上等，林暉臆帶
    另外兩位調查員上去，因為錄音帶是林暉臆在換，林暉臆比
    較清楚位置。調查員當時有帶Ｖ８蒐證，從公寓樓下門牌就
    開始拍。我可以確定地址是仁愛路4段300巷的原因是這幾天
    我有再到現場去遶了一下，確定當時去的地方是仁愛路4段
    300巷的某間公寓，如果站在仁愛路上面向世貿大樓，該公
    寓位在仁愛路的右邊，也就是國泰醫院那邊等語（見原審卷
    (二)第208頁至第210頁）；參照原審卷附之地圖可知，如果站
    在仁愛路上面向世貿（西往東方向），仁愛路4段300巷係在
    仁愛路之右方，仁愛路4段345巷則在仁愛路之左方，是依前
    開二位證人所述在國泰醫院附近之公寓內拆錄音機，其住址
    應為仁愛路4段300巷無誤。
(二)再證人即被告丁○○之夫徐顥洋於原審審理時證述：我是請
    丙○○到仁愛路4段300巷35弄7號裝錄音機，是客戶李太太
    委託我去他們公司裝設的，在扣案編號15現金帳冊第85頁89
    年8月25日營業收入有記載「李Ｓ3萬元」，即是李太太支付
    款項之記載。當時林暉臆應該是帶調查員到仁愛路4段300巷
    35弄7號2樓消防箱裡面取出錄音機，不是到仁愛路4段345巷
    4弄26號2樓消防箱裡面取出的等語（見原審卷第159頁至第
    160頁反面）；而證人林暉臆、李培誠、徐顥洋等三人經原
    審隔離，由檢察官及辯護人對渠等行交互詰問結果，渠等所
    為上開證言對於「取出錄音機地點為仁愛路4段300巷35弄7
    號2樓之消防箱裡面，而非仁愛路4段345巷4弄26號2樓之消
    防箱裡面」之供述均屬相符，並參諸扣案編號15現金帳冊第
    85頁89年8月25日營業收入確有記載「李Ｓ3萬元」等字樣，
    應認渠等之證言尚屬合理可信。
(三)又證人即承辦本案之法務部調查局調查員陳秀銘於原審審理
    時證述：上次開完庭後我有再到現場去看，取出錄音機之地
    點應該是仁愛路4段300巷35弄7號2樓才對，因為我到二樓時
    有看到消防箱，至於起訴書所載的仁愛路4段345巷4弄26號
    我也有去看，發現2樓並沒有消防箱，所以我可以確定當時
    的拆機地點是仁愛路4段300巷35弄7號2樓沒錯。當初在調查
    局做筆錄的時候因為我監聽到他們的電話通聯紀錄有提到委
    託人請他們去查電話的使用人，發現地址是在仁愛路4段345
    巷4弄26號7樓，所以我們才以為是這間，事實上這間是還沒
    有裝，300巷可能是舊的客戶委託被告裝的。而被告丁○○
    的二位員工林暉臆、李培誠可能也不是很清楚詳細的住址，
    只聽到我們說是在仁愛路4段300 多巷就帶我們去拆錄音機
    ，所以在詢問被告丁○○的時候，她也可能搞不清楚詳細的
    住址（見原審卷(二)第240頁）。因為時間比較久，Ｖ８錄影
    帶、監聽的錄影帶及譯文都沒有等語（見原審卷(二)第205頁
    ）；證人亦承辦本案之法務部調查局調查員陳逸銘則於原審
    審理時證稱：當天我們有從國翔徵信社到仁愛路一個公寓的
    樓梯間去取出一個錄音機，走那一條路及到那一個地址我已
    經不記得了等語（見原審卷第240頁反面至第241頁）；故依
    前開二位調查員所述，且在當時以Ｖ８蒐證之證據及監聽譯
    文均付之闕如之情況下，自無從認定取出錄音機地點確為起
    訴書所載之仁愛路4段345巷4弄26號2樓消防箱裡面。
(四)另證人即告訴人乙○○於原審審理時證稱：市內電話（02）
    00000000號是我太太甲○○申請的，0000000000號則是我的
    行動電話。當時是調查員通知我到調查站，告訴我說我家的
    （02）00000000號電話被竊聽，我才知道。在調查局時調查
    員沒有拿查獲的錄音機及錄音帶內容播放給我聽等語（見原
    審卷(二)第161頁反面至第162頁），是以證人乙○○之證述觀
    之，證人乙○○並未親眼看見取出錄音機之地點為仁愛路4
    段345巷4弄26號2樓消防箱裡面，而係由調查員轉告之，且
    未曾聽到取出錄音帶之內容是否有錄到乙○○或甲○○之對
    話，亦無從證明本件取出錄音機之地點確為起訴書所載之仁
    愛路4段345巷4弄26號2樓消防箱裡面。
(五)至證人即當時之國翔公司業務配合人員何公明於原審審理時
    證述：0000000000號之手機門號使用人是被告丁○○請我去
    查的，但並沒有跟我說明要作何用途等語（見原審卷(二)第15
    7頁反面），及國防部高等軍事法院90年度法仁審字第018號
    判決（見上開偵查卷第8頁至第17頁）等僅可證明被告丁○○有委託何公明去查手機門號0000000000號之使用人，得知
    使用人為乙○○，設籍地址為仁愛路4段345巷4弄26號7樓，
    但無從證明被告丁○○有進而委託何人至該處裝設錄音機，
    亦無從證明取出錄音機之地點為起訴書所載之仁愛路4段345
    巷4弄26號2樓之消防箱裡面。
(六)是由上開證人林暉臆、李培誠、徐顥洋、陳秀銘、陳逸銘、
    乙○○、何公明之證詞，足以證明被告丁○○、丙○○所辯
    上情應非虛妄，堪以採信。基此，被告丁○○所為上開自白
    ，經查其實質上與事實並不相符，且無其他補強證據用供補
    足其自白之證明力，故其自白尚不得採為認定被告丁○○、
    丙○○有本件此部分犯行之唯一證據。
五、綜上所述，公訴人所提證據，尚不足以令本院對被告丁○○
    、丙○○產生確實有罪之心證，是公訴人認被告丁○○、丙○○涉犯上開罪嫌，尚與事實不符，此外，復查無其他積極
    證據，足資證明被告丁○○、丙○○就此部分有何公訴人所
    起訴之犯行，是不能證明被告犯罪，原審就此部分諭知被告
    等無罪，核無不合。公訴人上訴意旨略以：被告既有於台北
    市○○路○段300號35弄7號樓梯間裝設錄音設備監聽，且該
    門號使用人吳兆峰之妻林慧華亦供稱從未委託國翔公司裝設
    任何錄音器材，而認被告仍應成立妨害秘密罪之犯行云云。
    惟查，本件姑不論被告等究否有對於台北市○○路○段300號
    35弄7號住處非法錄音監聽，然公訴人起訴範圍僅及於被告
    等非法對仁愛路4段345巷4弄26號7樓甲○○及乙○○夫妻住
    所所使用之門號（02）00000000號進行電話監聽錄音，並未
    及於對於台北市○○路○段300號35弄7號住處，本院當就起
    訴之範圍為審理，而經審理結果，並無不法，如前所述，則
    被告等縱有於仁愛路4段300號35弄7號樓梯間裝設錄音設備
    監聽之犯行，惟此部分已逾越起訴範圍，非本院所能審酌，
    應由檢察官另行偵辦，是公訴人上訴意旨指摘原判決此部分
    不當，為無理由，應予駁回。
據上論斷，應依刑事訴訟法第368條、第369條第1項前段、第364
條、第299條第1項前段、刑法第28條、第201條第1項、第205條
、第219條、第2條第1項前段、修正前刑法第56條、罰金罰鍰提
高標準條例第1條前段，判決如主文。
本案經檢察官侯千姬到庭執行職務。
中    華    民    國    95    年    7     月    26    日
                  刑事第十四庭審判長法  官  蘇隆惠
                                    法  官  林秀鳳
                                    法  官  林瑞斌
以上正本證明與原本無異。
檢察官、被告丁○○如不服本判決，應於收受送達後十日內向本
院提出上訴書狀，其未敘述上訴之理由者並得於提起上訴後十日
內向本院補提理由書（均須按他造當事人之人數附繕本）。
其餘不得上訴。
                                    書記官  顧哲瑜
中    華    民    國    95    年    7     月    28    日
附表一：
┌──┬─────────┬─────┬─────┐
│編號│ 印            章 │ 數  量   │ 備  考   │
├──┼─────────┼─────┼─────┤
│ １ │寶成國際有限公司  │一枚      │扣案      │
│    │                  │          │          │
└──┴─────────┴─────┴─────┘
│ ２ │揚立有限公司      │一枚      │扣案      │
│    │                  │          │          │
├──┼─────────┼─────┼─────┤
│ ３ │魏慧明            │一枚      │扣案      │
│    │                  │          │          │
├──┼─────────┼─────┼─────┤
│ ４ │崇企業股份有限公│一枚      │扣案      │
│    │司                │          │          │
├──┼─────────┼─────┼─────┤
│ ５ │黃永交            │一枚      │扣案      │
│    │                  │          │          │
├──┼─────────┼─────┼─────┤
│ ６ │新築空間開發股份有│一枚      │扣案      │
│    │限公司            │          │          │
├──┼─────────┼─────┼─────┤
│ ７ │牛尾敬二          │一枚      │未扣案    │
│    │                  │          │          │
├──┼─────────┼─────┼─────┤
│ ８ │惠穎興業有限公司  │一枚      │未扣案    │
│    │                  │          │          │
├──┼─────────┼─────┼─────┤
│ ９ │歐陽碩            │一枚      │未扣案    │
│    │                  │          │          │
├──┼─────────┼─────┼─────┤
│１０│可成科技股份有限公│一枚      │未扣案    │
│    │司                │          │          │
├──┼─────────┼─────┼─────┤
│１１│洪水村            │一枚      │未扣案    │
│    │                  │          │          │
└──┴─────────┴─────┴─────┘
附表二：
┌──┬─────────┬─────┬─────┬─────┬───────┐
│編號│ 發    票     人  │ 本票號碼 │本票發票日│  額（元）│ 備        考 │
├──┼─────────┼─────┼─────┼─────┼───────┤
│ １ │揚立有限公司      │TH0000000 │ 89.06.25 │850,000   │扣案          │
│    │                  │          │          │          │              │
├──┼─────────┼─────┼─────┼─────┼───────┤
│ ２ │崇企業股份有限公│TH0000000 │ 89.04.09 │2,260,000 │扣案          │
│    │司                │          │          │          │              │
├──┼─────────┼─────┼─────┼─────┼───────┤
│ ３ │新築空間開發股份有│TSN012281 │ 89.04.10 │1,750,000 │未扣案        │
│    │限公司            │          │          │          │              │
├──┼─────────┼─────┼─────┼─────┼───────┤
│ ４ │惠穎興業有限公司  │TH0000000 │ 89.04.14 │1,350,000 │扣案          │
│    │                  │          │          │          │              │
├──┼─────────┼─────┼─────┼─────┼───────┤
│ ５ │可成科技股份有限公│TH0000000 │ 89.04.14 │1,600,000 │扣案          │
│    │司                │          │          │          │              │
└──┴─────────┴─────┴─────┴─────┴───────┘
附錄本案論罪科刑法條：
中華民國刑法第201條：
意圖供行使之用，而偽造、變造公債票、公司股票或其他有價證
券者，處3年以上10年以下有期徒刑，得併科3千元以下罰金。
行使偽造、變造之公債票、公司股票或其他有價證券，或意圖供
行使之用，而收集或交付於人者，處1年以上7年以下有期徒刑，
得併科3千元以下罰金。


司法院資訊處製作；財團法人民間司法改革基金會備份。
